【裁判字號】    92,上訴,1324
【裁判日期】    920813
【裁判案由】    搶奪
【裁判全文】
臺灣高等法院高雄分院刑事判決          九十二年度上訴字第一三二四號
    上  訴  人  台灣屏東地方法院檢察署檢察官
    被      告  乙○○
右上訴人因被告搶奪案件，不服臺灣屏東地方法院九十一年度訴字第六三九號中華民
國九十二年五月二十七日第一審判決（起訴案號：臺灣屏東地方法院檢察署九十年度
偵字第一０五０號），提起上訴，本院判決如左：
      主      文
上訴駁回。
      理      由
一、公訴意旨略以：乙○○於民國八十九年六月三日二十一時三十分許，在屏東市凌
    雲里光武一巷二之二一號前，騎乘車牌不詳之機車，趁甲○○一時不備，不及抗
    拒之際，以腕力搶走黑色皮包一個，內有提款卡五張、信用卡四張、存款簿、現
    金新臺幣五千元、序號000000000000000號行動電話一支、身分
    證一張、駕駛執照二張、健保卡一張等物，得手後，乙○○隨即於翌日零時六分
    、十六分許，以其所有之遠傳電信股份有限公司 (下稱遠傳公司)000000
    0000門號ＳＩＭ卡插入前揭行動電話撥打使用，始為警循線查獲。因認乙○
    ○涉犯刑法第三百二十五條第一項之普通搶奪罪嫌。
二、公訴人上開所認，無非以卷附遠傳公司雙向通聯紀錄、及被告於偵查中供稱八十
    九年六月四日零時六分及十六分時，所使用之行動電話係向「吳明源」及「順仔
    」所借，然吳明源於搶奪案發生時，係在臺灣屏東監獄服刑，而被告對名為「順
    仔」之人又未提供任何證據方法以供調查等資為論據。訊據被告乙○○堅詞否認
    有搶奪犯行，辯稱：當時使用之手機係向朋友郭殷成借的，那天是郭殷成他哥哥
    叫我們幫他出去貼房屋仲介之廣告單，貼完之後還一起聊天，聊天之地點可能是
    郭殷成他哥哥開設之房屋仲介公司，地點在屏東市○○路四九五號，或是在客戶
    委託郭殷成他哥哥出租之房屋，地點在屏東市○○路一百號，我在檢察官偵訊時
    因為檢察官叫我一定要講出是向何人借的，而我平時交友情況就很複雜，所以一
    時想不起來，就說是向「順仔」或吳明源借的，其實我自己也搞不清楚究竟向何
    人借的等語。
三、按犯罪事實應依證據認定之，無證據不得推定其犯罪事實。不能證明被告犯罪者
    ，應諭知無罪之判決。刑事訴訟法第一百五十四條、第三百零一條第一項分別定
    有明文。又按認定犯罪事實所憑之證據，雖不以直接證據為限，間接證據亦包括
    在內；然而無論直接或間接證據，其為訴訟上之證明，須於通常一般之人均不致
    有所懷疑，而得確信其為真實之程度者，始得據為有罪之認定。最高法院七十六
    年台上字第四九八六號判例可資參照。經查：
  (一)依卷附遠傳公司雙向通聯紀錄，被告所有之0000000000號行動電話，
    於八十九年六月四日零時起至同日二十四時止，曾有六十三筆通話紀錄，惟僅有
    零時六分三十秒、零時十五分四十八秒及零時十六分七秒等連續三次之通話紀錄
    ，顯示使用序號000000000000000之行動電話，其餘通話紀錄並
    未標明該門號使用何一行動電話，是依公訴人所舉之證據既僅能證明被告僅在短
    短十分鐘內曾使用過被害人遭搶之行動電話，衡情，被告辯稱行動電話係向他人
    所借，核與常情並不相違。至於被告究竟係向何人借用行動電話，原法院依被告
    於審理中所辯，提訊證人郭殷成，據證人郭殷成證述：行動電話有無借予被告使
    用過，已沒有印象，因吸食過毒品，很多事情均記不清等語，並無法證明被告所
    辯是否不實，而被告於警局及偵查中供稱之「吳明源」及「順仔」等人，雖不可
    採，然被告於警局接受詢問之時間，為九十年一月十九日，距離搶案發生日期已
    有七個多月，且向他人借用行動電話，對於習慣互用行動電話者而言，又屬日常
    生活瑣事，一般人對於曾在何時、何地、向何人借用過行動電話等瑣事，數日後
    本即難有深刻之印象，更遑論事隔多月後，再要求被告對此等瑣事須明確無訛地
    指出，恐強人所難，基此是否可因被告於警局及偵查中所為與事實不符之辯稱，
    即為被告不利之認定，亦非無疑。再由上開雙向通聯紀錄所示，該三次行動電話
    通話時之基地台位置，均為屏東市公街二九之九號十樓屋頂，而此一基地台位置
    涵蓋之範圍，依卷附遠傳公司遠傳九十二 (業服）字第五○五四○號函，包括被
    告位於屏東市○○路四○一巷一弄十三號住處，及被告指稱郭殷成胞兄所開設位
    於屏東市○○路四九五號之房屋仲介公司，顯見被告使用被害人之行動電話時之
    發話及收話地點，有可能在被告之住處，亦有可能在郭殷成胞兄開設之店內。是
    本案在無證據證明被告所辯不足採，及無明確證據使人產生被告有罪之確信情況
    下難認被告有上開犯行。
  (二)被害人甲○○在本院審理中到庭指稱，在八十九年六月三日二十一時三十分許，
    在我家門口附近，我家門前很暗，當時天黑黑的，我皮包背在右肩，搶的人是騎
    機車，從背後把我推倒，然後搶走我的皮包，時間很快，機車的形狀，車牌號碼
    以及搶的人我都沒有看清楚，他就跑掉了，我根本無法指認這個人，連體型都沒
    有印象，後來我在稻田裏有找到我的皮夾，皮夾是放在皮包裡面的，但皮夾內的
    證件全部都不見了，我當天馬上去止付，所以錢都沒被提領，到現在證件都沒找
    回來，在庭被告我真的沒有印象」等語。是被害人之上開指述，僅能證明其皮包
    在上揭時地被搶，但不能證明係被告所為，亦不能為被告不利之認定。
四、綜上所述，本件被告之犯罪為不能證明，原審為被告無罪之判決，核無不合。檢
    察官不服，提起上訴，其上訴意旨略以，被告持有並使用被害人遭搶之行動電話
    ，又無法舉出該行動電話之來源，足認其涉有搶奪犯行云云。惟查被告固於八十
    九年六月四日零時六分開始至十六分七秒止以被搶之行動電話撥打二次，但據被
    告供稱：當時因係自己之行動電話沒電，乃向友人借用行動電話，並將自己行動
    電話內之ＳＩＭ卡抽出再插入借用之行動電話使用，等於自己付費，如係其搶奪
    而來，在全部六十三通電話中何以僅有其中三通係用其自己之ＳＩＭ卡﹖且ＳＩ
    Ｍ卡購買時，均有登記購買者之姓名、年籍、住所等資料，被告如搶奪該行動電
    話，儘可以該搶奪之行動電話直接撥打即可，何必使用其自己購買之ＳＩＭ卡而
    使人據其資料追查以曝露犯行之理，是本件檢察官之上訴為無理由，應予駁回。
據上論斷，應依刑事訴訟法第三百六十八條判決如主文。
本案經檢察官陳國全到庭執行職務。
中    華    民    國     九十二     年       八       月      十三      日
                              臺灣高等法院高雄分院刑事第九庭
                                  審判長法官  張明松
                                        法官  任森銓
                                        法官  張盛喜
右正本證明與原本無異。
檢察官如不服本判決應於收受本判決後十日內向本院提出上訴書狀，其未述上訴理
由者，並得於提起上訴後十日內向本院補提理由書狀。
中    華    民    國     九十二     年       八       月      十五      日
                                      書記官  許信宗
                                                                        Ｑ


司法院資訊處製作；財團法人民間司法改革基金會備份。
